【裁判字號】    90,再,3
【裁判日期】    901031
【裁判案由】    過失傷害
【裁判全文】
臺灣高等法院高雄分院刑事判決                            九十年度再字第三號
    上  訴  人
    即  被  告  乙○○
右上訴人因過失傷害案件，不服臺灣高雄地方法院九十年度交易字第二０號中華民國
九十年五月十日第一審判決（起訴案號：臺灣高雄地方法院檢察署八十九年度偵字第
二二八二０號），提起上訴，本院九十年度交上易字第一六五號判決確定後，被告聲
請再審，本院以九十年度聲再字第一四七號裁定開始再審，並判決如左：
    主  文
上訴駁回。
乙○○緩刑貳年。
    事  實
一、乙○○考領有普通小型車駕駛執照，於民國八十九年七月二十七日十七時十分許
    ，駕駛車牌號碼ＹＺ－○○二一號自用小客車，沿高雄市○鎮區○○路由南向北
    方向行駛，行經該路與復興路交岔路口欲右轉彎時，應注意汽車行駛至交岔路口
    ，轉彎車應讓直行車先行，且應注意車前狀況，隨時採取必要之安全措施，以避
    免危險之發生，而依當時情形，路面狀態無缺陷、無障礙物、視距良好，並無不
    能注意之情形，乃竟未遵守上揭轉彎規定，且疏於注意車前狀況而貿然右轉，適
    有甲○○騎乘車牌號碼ＸＩＩ－三三一號重型機車後搭載其子陳志忠，亦沿中山
    路由南向北方向行駛，乙○○所駕駛前開自用小客車之車頭右前保險桿撞及甲○
    ○所騎乘上開機車之後座左踏板，致甲○○、陳志忠人車倒地，甲○○因而受有
    左眼角挫傷二公分×一‧七公分、左肘挫傷四‧六公分×四‧五公分、右膝挫傷
    三公分×三‧五公分、一公分×一‧二公分、左膝挫傷三公分×四公分、淤血三
    公分×二‧五公分、左小腿瘀血五‧五公分×三公分、三公分×二公分之傷害，
    陳志忠則受有左肘挫傷二公分×二公分、左小腿挫傷五公分×四公分等傷害。乙
    ○○於肇事後，留在事故現場，並對於未發覺之犯罪，主動向處理事故之員警坦
    承其為肇事者，而接受裁判。
二、案經甲○○訴由高雄市政府警察局前鎮分局報請臺灣高雄地方法院檢察署檢察官
    偵查起訴。
    理  由
一、訊據上訴人即被告乙○○坦承於民國八十九年七月二十七日十七時十分許，與告
    訴人甲○○發生車禍，雖辯稱：伊之車子已經轉到復興路上還沒有轉正，告訴人
    騎機車從伊車子之後面衝過來，是告訴人撞伊的云云。經查：
（一）本件交通事故地點係在高雄市○鎮區○○路與復興路交岔路口，肇事前被告所
      駕之汽車及告訴人甲○○所騎之機車行車方向均係由中山路由南向北方向行駛
      ，肇事當時，燈號為綠燈，被告所駕前開車輛欲右轉，被告所駕之車輛車頭之
      右側保險桿撞及告訴人所騎乘上開機車之後座左踏板等情，為被告及告訴人分
      所陳明（參警卷第二頁至第三頁、第九頁，偵查卷第七頁至第八頁，原審九十
      年二月二十二日、四月二十六日審判筆錄）。則依二車之行進方向、路線及撞
      擊位置，足見被告於中山路、復興路之交岔路口欲右轉時，未注意暫讓告訴人
      甲○○所騎乘之直行機車先行，致與告訴人甲○○騎乘之機車發生擦撞，被告
      就本件交通事故之發生確有過失，甚為明確。雖被告辯稱係遭告訴人所撞擊云
      云，惟被告既坦承發生車禍當時，伊所駕駛之汽車尚未轉正等情，顯見是時被
      告甫右轉而已，而依本件車禍發生後，被告所駕駛之汽車車頭右前保險桿與告
      訴人甲○○所騎乘機車之左後座踏板受損情形觀之，應係被告之汽車右前保險
      桿與告訴人甲○○所騎乘機車之左後座踏板發生擦撞，如依被告所言，係告訴
      人甲○○騎機車撞擊伊之汽車，則告訴人甲○○所騎乘機車受損部位應係車頭
      而非左後座踏板，故被告上開辯解，自非可採。
（二）按車輛行駛至無號誌之交岔路口，轉彎車應暫停讓直行車先，為道路交通安全
      規則第一百零二條第一項第二款所明文。此為一般汽車駕駛人所應注意並確實
      遵守之事項，被告考領有普通小型車駕駛執照，是被告對於上開規定理當知之
      甚詳，駕車時應注意上述規定並確實遵守之。再依當時客觀情狀為柏油路面乾
      燥無缺陷、無障礙物、視距良好等情，則依被告之智識、能力並無不能注意之
      情事，被告自應注意汽車行至無號誌之交岔路口，轉彎車應暫停讓直行車先行
      ，其竟疏未注意貿然轉彎未讓直行車先行，自應負過失責任。本件交通事故經
      送高雄市政府建設局車輛行車事故鑑定委員會鑑定及高雄市車輛行車事故覆議
      鑑定委員會鑑定結果均為相同認定，有高雄市政府建設局車輛行車事故鑑定委
      員會八十九年十一月三十日八九高市車鑑字第七二九二號、高雄市車輛行車事
      故覆議鑑定委員會九十年四月四日九十高市覆字第六二一號鑑定意見書一份附
      偵、審卷可參。而告訴人甲○○、陳志忠因本件交通事故受有前述傷害，已據
      告訴人甲○○、陳志忠提出診斷證明書二紙為證（參警卷第十一頁、第十二頁
      ）。是認被告之過失行為與告訴人之傷害結果間，具有相當因果關係，本件事
      證明確，被告過失傷害犯行，堪以認定。
二、核被告駕車肇事，致告訴人甲○○、陳志忠二人受傷，核其所為，係犯刑法第二
    百八十四條第一項前段之普通過失傷害罪。被告以一過失行為，侵害告訴人二人
    之身體法益，係一行為而觸犯數罪名，為想像競合犯，應從一重論處普通過失傷
    害罪。再被告於肇事後留在事故現場，對於未發覺之過失傷害犯行，主動向處理
    事故之員警坦承肇事，而接受偵訊，業據告訴人甲○○陳述明確（參本院九十年
    四月二十六日審判筆錄），故被告為對未發覺之犯罪自首而接受裁判，應依刑法
    第六十二條前段之規定減輕其刑。
三、原審因而適用刑法第二條第一項前段、第二百八十四條第一項前段、第五十五條
    、第六十二條前段、第四十一條第一項前段，罰金罰鍰提高標準條例第一條前段
    、第二條，並審酌本件交通事故之發生係因被告過失所致，被告犯後未坦承犯行
    ，告訴人所受傷害程度非屬重大等一切情狀，量處拘役五十九日，及諭知易科罰
    金之折算標準。再按修正前刑法第四十一條易科罰金之折算標準，業經總統於九
    十年一月十日公布為現行刑法第四十一條第一項，並於同年月十二日生效，依刑
    法第二條第一項前段從新從輕原則，應依修正後刑法第四十一條第一項前段之規
    定對於被告最為有利。經核原判決認事用法均無不合，量刑亦甚妥適，被告上訴
    意旨，否認犯罪，指摘原判決不當，為無理由，應予駁回。查被告前未曾受有期
    徒刑以上刑之宣告，有本院被告全國前科表足稽，因一時失慮，偶罹刑典，且於
    本院前審審理中已與告訴人和解賠償告訴人新臺幣三萬五千元，有和解書及電匯
    單可按，經此偵審程序及判刑之宣告後，應知警惕而無再犯之虞，本院因認暫不
    執行其刑為當，爰併宣告緩刑二年，用啟自新。
據上論斷，應依刑事訴訟法第三百六十八條，刑法第七十四條第一款，判決如主文。
本案經檢察官董明正到庭執行職務。
中    華    民    國      九十      年      十        月      三十一    日
                              臺灣高等法院高雄分院刑事第八庭
                                  審判長法官  郭雅美
                                        法官  張盛喜
                                        法官  莊飛宗
右正本證明與原本無異。
不得上訴。
                                      書記官  張明賢
中    華    民    國      九十      年      十一      月        二      日
附錄：本判決論罪科刑法條全文
刑法第二百八十四條第一項前段。
因過失傷害人者，處六月以下有期徒刑、拘役或五百元以下罰金。致重傷者，處一年
以下有期徒刑、拘役或五百元下罰金。
                                                                        Ｋ


司法院資訊處製作；財團法人民間司法改革基金會備份。
